臺灣高雄地方法院民事判決
　　原　　　告　乙○○
　　訴訟代理人　鍾武雄律師
　　複　代理人　吳豐賓律師
　　被　　　告　仕安通運股份有限公司
　　法定代理人　丙○○
　　訴訟代理人　林維毅律師
　　複　代理人　王仁聰律師
右當事人間請求給付退休金事件，本院於民國93年12月27日言詞
辯論終結，判決如下：
    主  文
被告應給付原告新台幣陸拾肆萬壹仟肆佰柒拾伍元，及自民國93
年3 月23日起至清償日止，按年息百分之5 計算之利息。訴訟費
用由被告負擔。
    事  實  及  理  由
一、原告主張：伊自民國84年7 月28日起，受僱於被告擔任職業
    大貨車駕駛工作。嗣因年滿60歲，依法不得擔任職業大貨車
    駕駛工作，職業駕駛執照亦為監理機關註銷，被告遂於92年
    8 月15日依勞動基準法（下稱勞基法）第54條第1 項第1 款
    規定強制伊退休，終止兩造勞動契約。按原告工作年資為8
    年19天，依勞基法第55條第1 項第1 款規定有17個基數，又
    伊退休前6 個月平均工資為新台幣（下同）40675 元，共計
    被告應給付之退休金為691475元，扣除被告前已給付之
    50000 元，尚得請求641475元。詎被告經高雄市政府勞工局
    勞資爭議調解委員會（下稱調委會）調解不成立後，仍拒絕
    給付，屢經催討，均置之不理，爰本於退休金請求權。聲明
    ：被告應給付原告641475元，及自支付命令繕本送達被告翌
    日起，按年息百分之5 計算之利息。
二、被告則以：伊未強制原告退休。本件係原告連續曠職超過3
    日，經被告依勞基法第12條第1 項第6 款規定終止兩造勞動
    契約，故原告不得請求給付退休金等語資為抗辯。爰聲明：
    原告之訴駁回。
三、原告主張伊自84年7 月28日起，受僱於被告擔任職業大貨車
    駕駛工作，因年滿60歲，依法不得擔任職業大貨車駕駛工作
    ，職業駕駛執照亦為監理機關註銷。按伊工作至92年8 月15
    日止之年資8 年19天計算，有17個退休金基數，伊前6 個月
    平均工資為40675 元。本件勞資爭議經調委會調解不成立後
    ，被告仍拒絕給付退休金等情，為被告所不爭執，並據原告
    提出調委會勞資爭議調解紀錄、調查報告、92年2 月至7 月
    工資明細、台新銀行存摺影本、薪資轉帳明細各1 份為證，
    且有本院依職權調取之93年9 月1 日高市勞局2 字第
    0930017500函覆資料（下稱函覆資料）共計27紙在卷可佐，
    堪信上情為實在。
四、茲被告否認原告主張之給付退休金請求權，並以：伊未強制
    原告退休。本件係原告連續曠職超過3 日，經伊終止兩造勞
    動契約，故原告不得請求給付退休金云云置辯。茲本件應予
    審究者，乃被告是否於原告年滿60歲即92年8 月15日強制原
    告退休？
（一）經查，依證人即調解委員甲○○於審理中到庭證述：第1
      次調解時，兩造均不否認勞動契約已經終止；之後，伊到
      被告公司對被告代理人鍾總經理說，原告主張被告以原告
      年滿60歲為由，告知原告不能從事原職，要終止勞動契約
      等語，鍾總經理亦未否認勞動契約已經終止，只說被告是
      中小企業，如果要照勞基法規定給付退休金，經營會有問
      題；兩造在3 次調解中主要是談給付金額多少，沒有提到
      契約尚未終止，直到92年11月28日第3 次調解時，被告始
      以書面表示未要求原告離職；在調解過程中伊與兩造確認
      簽訂的是不定期勞動契約，在原告年滿60歲的情況下，若
      被告要原告不用來工作屬實，則這種情形符合勞基法第54
      條第1 款強制退休的規定，屬於強制退休，不是單純的終
      止勞動契約，這點（被告叫原告不用來工作）兩造均不否
      認等語參酌以觀，已徵被告當時應係以原告年滿60歲無法
      勝任原職為由，終止勞動契約，自屬強制原告退休無訛。
      雖被告辯稱：證人甲○○係代表勞方之調解委員，所為證
      言偏頗原告云云。然查，本件勞資爭議調解以前，證人並
      不認識兩造乙節，為兩造所不否認，復經證人甲○○到庭
      結證屬實，堪予認定，則被告遽指證人偏頗原告云云，已
      屬可議。況被告一方面指摘甲○○偏頗原告，他方面則迄
      未提出任何證明甲○○證言偏頗之證據或請求調查之事項
      ，以供本院審酌，自難僅憑被告空言指摘，遽指證人之證
      言不可採信。次查，被告委任之代理人蔣武雄於第1 次調
      解時，即表示因原告年滿60歲，不能駕駛聯結車，故終止
      契約乙節，亦有第一次調解會議紀錄記載：「七、資方表
      示：本公司主業為聯結車運貨，依法駕駛員超過60歲無職
      業駕照不能再駕駛聯結車，原告：：因年滿60歲，於不能
      駕駛聯結車狀況下與其終止契約：：」等語附卷可稽，倘
      參酌該紀錄，並經被告委任之蔣武雄簽名確認等情相互以
      觀，亦堪認被告確係以原告年滿60歲無法勝任原職為由，
      終止兩造間之勞動契約。是被告辯稱：兩造間勞動契約因
      原告連續曠職超過三日而終止云云，即難採信。足徵被告
      係強制原告退休無誤。又查，原告於92年8 月15日年滿60
      歲，依法不得擔任職業大貨車駕駛工作，職業駕駛執照亦
      遭監理機關註銷乙節，業如前述，倘參酌被告亦不否認於
      當時給付原告50000 萬元乙節相互以觀，益徵原告主張：
      被告終止勞動契約，強制伊退休乙節，堪予認定，否則被
      告豈有無故給付原告50000 元之理？足認被告確於原告年
      滿60歲即92年8 月15日強制原告退休。至被告固另辯稱：
      給付原告之五萬元係資遣費云云，惟關於被告給付原告
      50000 元之原因究竟為何？被告先於93年9 月7 日民事答
      辯狀陳稱：該50000 元係為體恤原告辛勞之紅包云云；嗣
      於93年12月1 日準備程序復改稱：該50000 元係兩造合意
      終止，所給予原告補貼之金錢云云；繼於93年12月27日言
      詞辯論時陳述：該50000 元係資遣費云云，就同一事項先
      後所陳不一，從而，被告辯稱該50000 元係資遣費云云，
      即難採信。抑有進者，本件依被告上開所述，顯無法確認
      原告於92年8 月間即有資遣之事由存在，乃被告於兩造第
      一次調解時，竟於會議中表明92年8 月份工資，另行給付
      原告50000 元以慰其辛勞乙節，此有調解會議紀錄記載：
      「七、資方表示：：於92年8 月份工資中另行給付50000
      元紅包以慰其多年辛勞：：」等語附卷可稽，堪可認定。
      則揆諸前揭說明，自堪認第一次調解會議紀錄所載：「：
      ：50000 元紅包以慰其多年辛勞：：」乙節，所謂50000
      元之給付應係退休金性質無訛。
（二）末按給付無確定期限者，債務人於債權人得請求給付時，
      經其催告而未為給付，自受催告時起，負遲延責任。其經
      債權人起訴而送達訴狀，或依督促程序送達支付命令，或
      為其他相類之行為者，與催告有同一之效力；遲延之債務
      ，以支付金錢為標的者，債權人得請求依法定利率計算之
      遲延利息；應付利息之債務，其利率未經約定，亦無法律
      可據者，週年利率為百分之5 ，民法第229 條第2 項、第
      233 條第1 項前段及第203 條分別定有明文。經查，本件
      支付命令繕本於93年3 月22日送達被告，有送達證書附卷
      可憑。從而，原告本於給付退休金請求權，請求被告給付
      641475元（基數17×平均工資40675 －已給付退休金
      50000 ＝641475），及自支付命令繕本送達被告翌日即93
      年3 月23日起至清償日止，按週年利率百分之5 計算之利
      息，為有理由，應予准許。
五、本件事證已臻明確，兩造其餘攻擊防禦方法，亦與本件判決
    結果，不生影響，爰不逐一論述，併此敘明。
六、據上論結，原告之訴為有理由，依民事訴訟法第78條，判決
    如主文。
中    華    民    國    94    年    1    月    14     日
                      臺灣高雄地方法院勞工法庭
                               審判長法　　　官　李昭彥
                               法            官  劉定安
                               法            官  黃呈熹
正本係照原本作成。
如不服本判決，應於送達後20日內，向本院提出上訴狀並表明上
訴理由，如於本判決宣示後送達前提起上訴者，應於判決送達後
10日內補提上訴理由書（須附繕本）。
中    華    民    國    94    年    1    月    14     日
                               法 院  書 記  官  曾瓊玉
